【裁判字號】    97,訴,895
【裁判日期】    980227
【裁判案由】    強盜等
【裁判全文】
臺灣高雄地方法院刑事判決               97年度訴字第895號
公  訴  人  臺灣高雄地方法院檢察署檢察官
被      告  乙○○
選任辯護人  陳麗珍律師
上列被告因強盜等案件，經檢察官提起公訴（97年度偵字第7605
號），本院判決如下：
    主  文
乙○○犯攜帶兇器強盜罪，處有期徒刑捌年陸月；又犯攜帶兇器
竊盜罪，處有期徒刑拾月，未扣案十字起子壹支，沒收之；又犯
致令他人物品不堪用罪，處有期徒刑參月。應執行有期徒刑玖年
肆月，未扣案十字起子壹支，沒收之。
    事  實
一、乙○○意圖為自己不法之所有，基於強盜之犯意，於民國97
    年3 月3 日晚上9 時53分許，攜帶客觀上足對人之生命、身
    體、安全構成威脅之銀白色鐵棍1 支，駕駛其姐甲○○所有
    之車牌號碼CN-2931 號自用小客車，尾隨丙○○所駕駛之車
    牌號碼YO-9990 號自用小客車，駛入高雄市○○區○○路鹽
    埕立體停車場內4 樓，乘丙○○下車欲開啟後行李箱之際，
    喝令丙○○將車鑰匙交出，旋即持上開鐵棍攻擊丙○○頭部
    ，丙○○因而跌坐在地上，乙○○見狀仍持上開鐵棍繼續攻
    擊丙○○頭部，至使丙○○不能抗拒，而受有頭部外傷併腦
    震盪、頂側頭皮兩處深部撕裂傷及左耳廓深部撕裂傷併耳軟
    骨骨折之傷害，丙○○隨即逃向該停車場1 樓之管理室，乙○○見狀取走丙○○遺落在地上之車鑰匙，並將該車駛離停
    車場，而於其駕車行經該停車場1 樓收費處前，竟另基於毀
    損之犯意，加速衝撞收費處前之木質柵欄，而致令該木質柵
    欄不堪使用。嗣於97年3 月4 日凌晨0 時45分許，乙○○駕
    駛上開強盜得來之汽車行經高雄縣鳳山市鳳甲加油站附近，
    為逃避查緝，竟又意圖為自己不法之所有，基於竊盜之犯意
    ，持客觀上足對人之生命、身體、安全構成威脅之十字起子
    1 支竊取丁○○所持用而懸掛於其自用小客車之XS-3850 號
    車牌（車牌已逾檢註銷）2 面得手後，懸掛於上開強盜得手
    之自用小客車上，駕車前往高雄縣六龜鄉新寮橋處，將車內
    之王張屘身心障礙專用停車位識別證1 枚、鞋子5 雙、高爾
    夫球具1 組及所卸下之YO-9990 號車牌2 面丟棄橋下。嗣於
    97 年3月5 日凌晨3 時許，乙○○駕駛上開車輛行經臺南市
    ○○路與崇德七街口處，形跡可疑，為警攔查，而悉上情。
二、案經高雄市政府警察局鹽埕分局報告臺灣高雄地方法院檢察
    署檢察官偵查起訴。
    理  由
壹、程序部分（證據能力之審查）：
    按被告以外之人於審判外之陳述，雖不符刑事訴訟法第159
    條之1 至第159 條之4 之規定，而經當事人於審判程序同意
    作為證據，法院審酌該言詞陳述或書面陳述作成時之情況，
    認為適當者，亦得為證據；當事人、代理人或辯護人於法院
    調查證據時，知有第159 第1 項不得為證據之情形，而未於
    言詞辯論終結前聲明異議者，視為有前項之同意，刑事訴訟
    法第159 條之5 定有明文。本件除上開特別具證據能力之傳
    聞證據外，其餘所援引之以下各項證據（詳後述），固有部
    分屬傳聞證據，然公訴人、被告及辯護人於本院調查證據時
    ，均知有前開第159 第1 項不得為證據之情形，而表示同意
    做為證據使用（見本院卷第136 、163 頁），且於言詞辯論
    終結前，均未聲明異議，本院審酌該等證據作成時之狀況，
    並無違法取證之情事，且無不宜作為證據之情形，依前開說
    明，爰認均有證據能力，合先敘明。
貳、實體部分：
一、訊據被告乙○○固然對於上開犯罪事實均坦承不諱，惟辯稱
    ：伊患有精神躁鬱症，沒有辦法控制自己行為云云（見本院
    卷第34、35頁），辯護人則為被告辯護稱：被告患有雙極性
    情感異常之精神疾病，依據凱旋醫院的鑑定報告，被告長期
    處在憂鬱、失眠況狀，案發當時被告的控制力欠缺，精神況
    狀確有降低，有影響到被告當時的行為，而僅係並未達到顯
    著降低而已，請依刑法第57條及第59條予以減輕其刑；又被
    告所竊取證人丁○○所有XS-3850 號車牌2 面已逾檢註銷，
    是否符合竊盜罪的動產要件，亦有疑義；另依據照片，該停
    車場1 樓收費處前之木質柵欄是否達成刑法毀損罪的的不堪
    使用程度，亦有疑義等語。經查：
  (一)上揭犯罪事實，業據被告乙○○於警詢、檢察官訊問及本院
    審理時均坦承不諱（見警卷第5 頁背面、第6 頁、第8 頁背
    面、第9 頁，偵卷第9 、10頁，本院卷第34頁），核與證人
    即被害人丙○○於警詢及偵查中指訴遭被告持鐵棍強盜車輛
    之情節、證人即被害人丁○○於警詢中指訴其所有XS-3850
    號車牌2 面遭竊之情節及證人即鹽埕立體停車場場長陳雅玲
    於警詢中證述上開停車場收費處前之木質柵欄遭被告駕車撞
    擊而致令不堪使用之情節均相符合，且有鹽埕立體停車場木
    質柵欄照片2 張、維修報價單1 紙、車牌號碼CN-2931 號自
    用小客車車籍查詢基本資料1 紙、丙○○之高雄市立聯合醫
    院97年3 月4 日診斷書1 紙、扣押筆錄、扣押物品目錄表各
    1 份、採證照片8 張、車牌號碼XS-3850 號自用小客車車號
    查詢汽車車籍資料表1 紙、車輛尋獲電腦輸入單1 紙附卷可
    稽（見警卷第16、17、19、22、26至32，偵卷第11、20頁）
    。是被告之自白已有相當之證據資料予以補強，且與事實相
    符，應堪採認。
  (二)至被告乙○○雖辯稱：伊患有精神躁鬱症，沒有辦法控制自
    己行為云云，辯護人亦為被告辯護稱：被告患有雙極性情感
    異常之精神疾病，長期處在憂鬱、失眠況狀，案發當時被告
    的控制力欠缺，精神況狀確有降低，有影響到被告當時的行
    為等語。然查，本院就被告於犯罪行為時，是否因精神障礙
    或其他心智缺陷，致已達不能辨識其行為違法或欠缺其辨識
    而行為之能力，或其程度僅有致其辨識行為違法或依其辨識
    而行為之能力顯著降低等事項，將本案相關卷證及被告於高
    雄市立凱旋醫院之病歷資料（見本院卷第47至80頁）送請高
    雄市立凱旋醫院鑑定，經鑑定結果認「綜合上述住院鑑定、
    心理測驗及精神狀態檢查所得資料，案主（按即被告）過去
    有情感性精神病（躁鬱症）的精神疾病史並領有重大傷病卡
    及中度身心障礙手冊，曾因失眠、情緒高昂及暴力行為而於
    本院住院數次，最後一次於本院就診為民國97年12月5 日，
    診斷仍為躁鬱症。雖然案主於會談中自述不覺得自己有病，
    才會在犯案前三天未吃藥，而犯下此案；卻又表示清楚自己
    沒吃藥就會發病，也於四次調查筆錄中屢次提到自己有躁鬱
    症，甚至於第三次調查筆錄中要求先吃的躁鬱症的藥然後休
    息終止製作筆錄，也於會談當中下跪希望醫師證明自己有病
    （案主並瞭解自己犯的案件會判重刑），顯示案主有欲藉由
    自己生病，逃避犯罪應負刑責之嫌。從其強盜行為時間、強
    盜後行為與強盜行為前後記憶（會談當中對所有犯案細節皆
    記得並可詳述；犯案隔天案主把自己的車開離停車場時，記
    得跟管理員表示自己有殘障手冊以減免停車費用；案主記得
    載姐姐去騎自己停車場的機車）及案主強盜後有意逃避被抓
    的行為（例如把偷來的汽車停在大寮並竊取他人牌照來掛上
    避免被警察抓到），並沒有如案主所說受躁狂發作影響。此
    外，案主雖屢次於調查筆錄及會談中表達後悔犯案，但於第
    一次及第二次製作筆錄時都出現隱瞞犯案過程或對犯案行為
    避重就輕的現象；即使於會談當中，也顯示案主有許多合理
    化、淡化、避重就輕的情形，且未發現案主同理對被害者的
    身體傷害。故綜合言之，推估案主涉案當時的衝動力及控制
    力的確欠佳，但辨識力及判斷力尚可，推斷精神狀態應尚未
    到達顯著降低的程度，更遑論有不能辨識其行為違法或欠缺
    辨識其行為之能力的情形」，有高雄市立凱旋醫院98年1 月
    6 日精神鑑定書1 份在卷可稽（見本院卷第148 至150 頁背
    面），是依上開精神鑑定報告所載鑑定結果，並參酌被告乙○○於鑑定會談當中下跪希望醫師證明其有病，且其就強盜
    行為前後所有犯案細節皆清楚記得，案發之後亦記得將自己
    的車開離停車場，及其有意逃避查緝，而竊取被害人丁○○
    所持用之XS-3850 號車牌2 面，並懸掛在上開強盜所得車輛
    上等情節，可知被告於本件案發當時，衝動力及控制力雖有
    欠佳，但辨識力及判斷力尚可，推斷精神狀態應尚未到達顯
    著降低的程度，亦無不能辨識其行為違法或欠缺辨識其行為
    之能力的情形。是被告辯稱：伊患有精神躁鬱症，沒有辦法
    控制自己行為云云，及辯護人辯護稱：案發當時被告的控制
    力欠缺，精神況狀確有降低，有影響到被告當時的行為等語
    ，均與事實相悖，而不足採信。
  (三)又辯護人雖為被告乙○○辯護稱：被告所竊取證人丁○○所
    有XS-3850 號車牌2 面已逾檢註銷，是否符合竊盜罪的動產
    要件，亦有疑義；另依據照片，該停車場1 樓收費處前之木
    質柵欄是否達成刑法毀損罪的的不堪使用程度，亦有疑義等
    語。然查，證人丁○○所持有XS-3850 號車牌2 面雖已逾檢
    註銷，有車牌號碼XS-3850 號自用小客車車號查詢汽車車籍
    資料表1 紙、車輛尋獲電腦輸入單1 紙附卷可稽（見偵卷第
    11、20頁），然該車牌仍係在實體上存在之物，且仍能表彰
    該車牌之持有人為丁○○之事實，並賦予持有人丁○○將該
    車牌繳回監理單位之責，是該車牌確係竊盜罪所指之動產無
    疑，此部分辯護意旨並非可採。又依卷附鹽埕立體停車場木
    質柵欄照片2 張觀之（見警卷第16頁），該柵欄與其機座間
    之金屬連結部位確實已因被告駕車衝撞而嚴重折損，並已達
    到不堪使用之程度，自該當於刑法第354 條第1 項毀損罪「
    致令不堪用」之構成要件，此部分辯護意旨亦非可採。
  (四)另高雄地方法院檢察署檢察官以97年度偵字第11711 號聲請
    簡易判決處刑意旨略以：被告乙○○於97年3 月4 日夜間11
    時許，在高雄市○○區○○路與海專路口，竊取王耀榮所有
    之車號YO-9990 號自小客車1 部等情，有該聲請簡易判決處
    刑書1 紙在卷可稽（見本院卷第138 、139 頁），而本件之
    犯罪事實則為：被告於97年3 月3 日晚上9 時53分許，持客
    觀上足對人之生命、身體、安全構成威脅之銀白色鐵棍1 支
    ，駕駛其姐甲○○所有之車牌號碼CN-2931 號自用小客車，
    尾隨丙○○所駕駛之車牌號碼YO-9990 號自用小客車，駛入
    高雄市○○區○○路鹽埕立體停車場內4 樓，乘丙○○下車
    欲開啟後行李箱之際，喝令丙○○將車鑰匙交出，旋即持上
    開鐵棍攻擊丙○○頭部，丙○○因而跌坐在地上，乙○○見
    狀仍持上開鐵棍繼續攻擊丙○○頭部，至使丙○○不能抗拒
    ，而受有頭部外傷併腦震盪、頂側頭皮兩處深部撕裂傷及左
    耳廓深部撕裂傷併耳軟骨骨折之傷害，丙○○隨即逃向該停
    車場1 樓之管理室，乙○○見狀取走丙○○遺落在地上之車
    鑰匙，並將該車駛離停車場等情。故上開2 案之被告雖屬同
    一，然檢察官所指之犯罪時間並不相同，且前後二案所述之
    基本社會事實，亦顯有不同，且彼此間亦無裁判上一罪或實
    質上一罪之關係，難認係屬同一案件，是公訴人於此並無重
    複起訴，是本院就被告於97年度偵字第11711 號聲請簡易判
    決處刑之案件中，雖已經以97年度簡上字第745 號判決無罪
    確定，而有判決書1 份及臺灣高等法院全國前案簡列表1 份
    在卷可稽，然因與本案並非同一案件，本院自不受其無罪判
    決之影響，仍應就本案為實質審理。又高雄地方法院檢察署
    檢察官另以97年度偵字第27499 號聲請簡易判決處刑意旨略
    以：被告於97年3 月3 日某時，在高雄縣鳳山市鳳甲加油站
    旁草叢內，拾獲丁○○所有之自用小客車車牌2 面（車號：
    XS-3850 號，該車牌於97年間某日，在高雄縣鳳山市○○路
    某汽車修理廠旁失竊），竟意圖為自己不法之所有，將之侵
    占入己等情，有該聲請簡易判決處刑書1 紙在卷可稽（見本
    院卷第145 頁正反面），而本件之犯罪事實則為：被告於97
    年3 月4 日凌晨0 時45分許，在高雄縣鳳山市鳳甲加油站附
    近，意圖為自己不法之所有，基於竊盜之犯意，持客觀上足
    對人之生命、身體、安全構成威脅之十字起子1 支竊取丁○○所持用而懸掛於其自用小客車之XS-3850 號車牌情。故上
    開2 案之被告雖屬同一，然檢察官所指之犯罪時間並不相同
    ，且前後二案所述之基本社會事實，亦顯有不同，且彼此間
    亦無裁判上一罪或實質上一罪之關係，難認係屬同一案件，
    是公訴人於此並無重複起訴，是本院就被告於97年度偵字第
    27499 號聲請簡易判決處刑之案件中，雖已經以97年度審簡
    字第7077號審理中，而有臺灣高等法院全國前案簡列表1 份
    在卷可稽，然因與本案並非同一案件，本院自不受該案件繫
    屬之影響，仍應就本案為實質審理，附此敘明。
  (五)從而，本案事證明確，被告犯行堪予認定，應依法論科。
二、按刑法第321 條第1 項第3 款所謂之兇器，其種類並無限制
    ，凡客觀上足對人之生命、身體、安全構成威脅，具有危險
    性之兇器均屬之（最高法院79年臺上字第5253號著有判例可
    資參照）。本件被告乙○○於強盜犯行中所持之銀白色鐵棍
    1 支，雖未扣案，然其長度約30公分，業據被告供述在卷（
    見羈押卷第5 頁），且為金屬材質，質地堅硬；另被告於竊
    盜犯行中所持之十字起子1 支，亦未扣案，然其前端亦係金
    屬材質，質地堅硬，且尖端銳利，在客觀上顯然均足以對人
    之生命、身體、安全構成威脅，具有危險性，乃均屬兇器，
    堪予認定。是核被告所為，係犯刑法第330 條第1 項之攜帶
    兇器強盜罪、同法第321 條第1 項第3 款之攜帶兇器竊盜罪
    及同法第354 條之致令他人物品不堪用罪。公訴意旨認被告
    竊取被害人丁○○所有之自用小客車車牌2 面（車號：XS-3
    850 號）之犯行，係犯刑法第320 條第1 項之普通竊盜罪，
    然查，被告於本院審理時已坦承其係使用足堪兇器使用之十
    字起子1 支為之，被告所為應係犯攜帶兇器竊盜罪，而非公
    訴意旨所指之普通竊盜罪，此部分公訴意旨尚有未洽，然與
    本件上開論罪部分係屬基本社會事實同一，本院自得加以審
    理，並依刑事訴訟法第300 條規定，變更起訴法條。被告所
    犯上開3 罪間，犯意各別，罪名互殊，應分論併罰。爰審酌
    被告前並未受有期徒刑以上刑之宣告，有臺灣高等法院被告
    前案紀錄表1 份在卷可稽，被告雖罹精神躁鬱症，然在其辨
    識力及判斷力尚可，精神狀態應尚未到達顯著降低的程度，
    亦無不能辨識其行為違法或欠缺辨識其行為之能力的情形下
    ，仍持客觀上堪作兇器使用之鐵棍強盜被害人丙○○之自用
    小客車，不僅漠視他人之財產法益，且亦造成丙○○受有頭
    部外傷併腦震盪、頂側頭皮兩處深部撕裂傷及左耳廓深部撕
    裂傷併耳軟骨骨折之傷害，顯見被告惡性甚深，對於社會秩
    序有極大之影響，而應予嚴懲，且被告事後為逃避追緝，又
    持可堪兇器使用之十字起子1 支竊取被害人丁○○所持有之
    車牌2 面，並撞擊該停車場之木質柵欄，至令其不堪使用，
    惡性尤重，本應從重量刑以收刑罰教化之效。惟念其能於犯
    後坦承全部犯行，態度尚稱良好，及檢察官具體求刑有期徒
    刑11年尚屬過重等一切情狀，酌情分別量處如主文所示之刑
    ，並定其應執行之刑，以示儆懲。至辯護人雖以：被告患有
    雙極性情感異常之精神疾病，案發當時被告的控制力欠缺，
    精神況狀確有降低，有影響到被告當時的行為，請依刑法第
    59條予以減輕其刑等語，請求依刑法第59條酌減被告之刑，
    然辯護人並未指出被告有何刑法第59條所指犯罪之情狀顯可
    憫恕，認科以最低度刑仍嫌過重之情狀，本院自無從依刑法
    第59條之規定酌量減輕被告所處之刑。末查，未扣案之銀白
    色鐵棍1 支，係被告所有，然已經被告棄置在高雄縣美濃鎮
    ○○路56之1 號前，業據被告自述在卷（警卷第8 頁背面）
    ，且經被告偕同員警到棄置現場尋找未果，應可認為已經滅
    失，爰不宣告沒收。又未扣案之十字起子1 支，係被告所有
    ，放置在被告家中，為供被告卻取車牌2 面所用之物，業據
    被告自述在卷（見本院卷第10頁），應依刑法第38條第1 項
    第2 款予以宣告沒收。
據上論斷，應依刑事訴訟法第299 條第1 項前段、第300 條，刑
法第321 條第1 項第3 款、第330 條第1 項、第354 條、第38條
第1 項第2 款、第51條第5 款，刑法施行法第1 條之1 ，判決如
主文。
本案經檢察官戊○○到庭執行職務。
中    華    民    國    98    年    2     月    27    日
                    刑事第十八庭審判長法  官 廖建瑜
                                      法  官 林裕凱
                                      法  官 陳盈吉
以上正本證明與原本無異。
如不服本判決，應於判決送達後10日內，向本院提出上訴狀。
中    華    民    國    98    年    3    月    3     日
                                      書記官  陳展榮
附錄本判決論罪科刑法條：
中華民國刑法第330條第1項
犯強盜罪而有第321 條第1 項各款情形之一者，處7 年以上有期
徒刑。
中華民國刑法第321 條第1 項
犯竊盜罪而有左列情形之一者，處6 月以上、5 年以下有期徒刑
：
一  於夜間侵入住宅或有人居住之建築物、船艦或隱匿其內而犯
    之者。
二  毀越門扇、牆垣或其他安全設備而犯之者。
三  攜帶兇器而犯之者。
四  結夥三人以上而犯之者。
五  乘火災、水災或其他災害之際而犯之者。
六  在車站或埠頭而犯之者。
中華民國刑法第354條
毀棄、損壞前2 條以外之他人之物或令致不堪用，足以生損害於
公眾或他人者，處2 年以下有期徒刑、拘役或五百元以下罰金。


司法院資訊處製作；財團法人民間司法改革基金會備份。
